【裁判字號】    98,交訴,18
【裁判日期】    990322
【裁判案由】    公共危險等
【裁判全文】
臺灣士林地方法院刑事判決              98年度交訴字第18號
公  訴  人  臺灣士林地方法院檢察署檢察官
被      告  乙○○
上列被告因公共危險等案件，經檢察官提起公訴（98年度偵字第
11504 號），本院判決如下：
    主  文
乙○○因過失傷害人，處有期徒刑參月；又駕駛動力交通工具肇
事，致人受傷而逃逸，處有期徒刑捌月。應執行有期徒刑拾月。
    事  實
一、乙○○於民國98年4 月20日下午，駕駛車牌號碼5B－5070號
    自用小客車（下稱上開自小客車），沿臺北市○○區○○路
    2 段由西往東方向行駛，於同日下午3 時55分許，途經南港
    路2 段122 號前（下稱系爭地點），欲自內側車道變換至外
    側車道時，原應注意汽車在同向2 車道以上之道路變換車道
    時，應讓直行車先行，並注意安全距離，以及汽車行駛時，
    駕駛人應注意車前狀況及兩車併行之間隔，並隨時採取必要
    之安全措施，以避免危險之發生，而依當時天候晴、有日間
    自然光線、路面鋪裝柏油、乾燥、無缺陷、無障礙物、視距
    良好等情況，並無不能注意之情事，竟疏未注意及此，貿然
    變換車道，適有甲○○騎乘車牌號碼9HE －536 號重型機車
    （下稱上開機車）行經該處外側車道，乙○○閃煞不及，致
    其所駕駛上開自小客車之右後車門與甲○○所騎乘上開機車
    之左側車身發生擦撞，甲○○因此人車倒地，而受有左側遠
    端肱骨粉碎性開放性骨折之傷害。乙○○明知駕駛人如肇事
    致人受傷，應即採取救護或其他必要之措施，並向警察機關
    報告，不得逃逸，詎其竟迅變換車道至對向車道闖紅燈，沿
    臺北市○○區○○路2 段由西往東方向行駛逃離現場，置倒
    地受傷之甲○○於不顧。嗣因甲○○已於乙○○駕車逃逸時
    記下肇事車輛車牌號碼，經警據報到場處理，始循線查獲上
    情。
二、案經甲○○訴請臺灣士林地方法院檢察署檢察官自動檢舉偵
    查起訴。
    理  由
壹、證據能力方面：
    本案所引用之供述及非供述證據，經本院依法踐行調查證據
    程序，檢察官、被告乙○○均不爭執各該證據之證據能力，
    且亦查無依法應排除其證據能力之情形，是後述所引用證據
    之證據能力均無疑義，先予敘明。
貳、實體方面：
一、訊據被告乙○○矢口否認有何過失傷害、肇事逃逸等犯行，
    辯稱：伊曾有駕駛上開自小客車行經系爭地點，但不確定是
    否就是案發當日，且當時伊並未行駛外側車道，而只因為前
    車擋住伊，伊逆向超車闖紅燈，沒有撞到人，若有撞到人，
    伊一定會停車云云。經查：
（一）上揭事實業據證人即告訴人甲○○於警詢證稱：98年4 月
      20日下午3 時55分，伊騎乘上開機車，行經南港路2 段12
      2 號前（西往東方向），遭同向1 部5B－5070號TOYOTA深
      色自小客車變換車道擦撞伊左側車身後，伊就整個人飛出
      去倒地受傷，對方就闖紅燈駕車逃逸；當時伊人還是清醒
      的，伊確認撞伊車是5B－5070號自小客車，伊沒有看到駕
      駛人，對方當時沒有停車直接闖紅燈加速逃逸；伊騎乘上
      開機車左側車身半毀，伊左側遠端肱骨粉碎性開放性骨折
      等語甚詳（見98年度偵字第7100號偵查卷第9 頁），並與
      其於檢察官訊問時所結證述之發生車禍情節一致（見上開
      偵查卷第35頁），且核與證人丙○○於本院審理時所結證
      述：伊在臺北市○○路○ 段122 號前有目擊車禍發生，但
      日期伊忘記了，伊記得行動電話有借給受傷的人打，因當
      時他的手很像有斷掉。當時伊看到告訴人被1 台轎車撞到
      ，伊記得該轎車是深色，告訴人倒地，轎車就變換車道到
      對向，逆向並闖紅燈離開，撞到的地點是在外車道，撞到
      後就到內車道，那時紅燈，就逆向闖紅燈。伊就過去扶告
      訴人，當時告訴人倒在路邊，伊就將電話借給他，叫救護
      車，再通知他的家人等情相符（見本院99年3 月8 日審判
      筆錄），此外，復有道路交通事故現場圖；道路交通事故
      調查報告表（一）、（二）；道路交通事故補充資料表；
      道路交通事故當事人登記聯單；道路交通事故肇事人自首
      情形紀錄表；肇事逃逸追查表各1 紙；現場、車損照片10
      幀，及案發當時被告所使用門號0000000000號行動電話之
      雙向通聯紀錄1 份附卷可稽。而告訴人確因本件車禍受有
      左側遠端肱骨粉碎性開放性骨折之傷害，亦有國防醫學院
      三軍總醫院附設民眾診療服務處診斷證明書1 紙在卷足憑
      ，自堪信實。
（二）被告雖以前揭情詞置辯，惟顯與上開事證有間，已難遽採
      ，況被告於本案檢察官訊問時就伊於案發時間有在肇事現
      場經過一節表示沒有意見等語（見98年度偵字第11504 號
      偵查卷第44頁），且觀諸卷附案發當時被告所使用門號00
      00000000號行動電話之雙向通聯紀錄，其中顯示於98年4
      月20日15時49分58秒至15時50分12秒間通話之基地台位置
      ，係在臺北市○○區○○路28巷28號19樓屋頂，則可認被
      告有於98年4 月20日下午3 時55分許，駕駛上開自小客車
      行經系爭地點一節應為屬實。再佐以被告於袁世杰（即上
      開自小客車登記之車主）被移送公共危險等案件（即98年
      度偵字第7100號，業經檢察官為不起訴處分）檢察官訊問
      時陳稱：伊借用袁世杰之名字買了TOYOTA、墨綠色、車號
      5B－5070號自用小客車，伊有於98年4 月20日下午3 時55
      分開車經過臺北市○○區○○路2 段122 號前等語（見98
      年度偵字第7100號偵查卷第47、48頁），及被告於本院審
      理時亦就伊駕駛上開自小客車經過系爭地點時，係從對向
      車道逆向超車闖紅燈等節供明在卷，核與告訴人、證人丙○○所指述、證述關於肇事車輛之顏色、車號、逃逸行向
      、方式均無未合，且依被告上開所供其於案發當時駕駛上
      開自小客車通過系爭地點之情節，即逆向超車闖紅燈尚非
      屬一般駕駛人駕駛車輛之正常情形，而證人丙○○前揭所
      明確證述之肇事車輛逃逸方式，乃核與被告上開所供情節
      相同，告訴人並迭就肇事車輛於肇事後闖紅燈逃逸一情陳
      明在卷，衡常若非告訴人、證人丙○○確親自見聞前揭案
      發過程，實要無恰巧得為上開相互符合陳述之理，益徵告
      訴人、證人丙○○上開指述、證述應非子虛，可以採信。
      從而，被告上開所辯均應係事後卸責之詞，委無足取。
（三）末查，被告固於本院審理中陳稱：（問：尚有證據請求調
      查？）我可以去附近問店家，是否記得當時車禍發生情形
      ，看有無對我有利之證據等語，然本件事證已經明確，詳
      如前述，且被告於本院審理時所述上情，亦無具體指出聲
      請調查證據之方法，職是，本院認被告此部分聲請並無從
      調查，亦無調查之必要，併此敘明。
（四）按汽車在同向2 車道以上之道路變換車道時，應讓直行車
      先行，並注意安全距離；又汽車行駛時，駕駛人應注意車
      前狀況及兩車併行之間隔，並隨時採取必要之安全措施，
      道路交通安全規則第98條第1 項第6 款、第94條第3 項分
      別定有明文，被告駕駛汽車自應遵守上開規定，並應負有
      前開注意義務，而參之依前揭道路交通事故調查報告表所
      載及現場照片所示，肇事當時天候晴、有日間自然光線、
      路面鋪裝柏油、乾燥、無缺陷、無障礙物、視距良好等情
      況，並無不能注意之情事，被告竟疏未注意，貿然變換車
      道，因而肇事致告訴人受有上述傷害，被告對本件車禍之
      發生顯有過失；告訴人係因本件車禍而受有上開傷害，其
      受傷與被告之過失行為間亦有相當因果關係。又被告駕駛
      動力交通工具肇事致告訴人受傷後，未查看告訴人傷勢或
      報警救護，並留於現場等候處理，仍逕自駕車逃逸，置告
      訴人於不顧。綜上所述，本件事證已臻明確，被告上開過
      失傷害及肇事逃逸犯行，堪以認定，均應依法論科。
二、核被告乙○○所為，係犯刑法第284 條第1 項前段之過失傷
    害罪及同法第185 條之4 之駕駛動力交通工具肇事，致人受
    傷而逃逸罪。被告所犯上開2 罪間，罪名不同，應予分論併
    罰。爰審酌被告駕車違規，以致肇事使告訴人受有前述傷害
    ，被告之過失程度及告訴人所受傷勢，被告明知已撞及告訴
    人，致告訴人受傷，卻未對告訴人施以必要之救護，猶逃離
    現場，犯後復執詞卸責，迄今未與告訴人達成和解，賠償告
    訴人所受損害，態度難謂良好等一切情狀，分別量處如主文
    所示之刑，並依法定其應執行之刑。
據上論斷，應依刑事訴訟法第299 條第1 項前段，刑法第284 條
第1 項前段、第185 條之4 、第51條第5 款，刑法施行法第1 條
之1 第1 項、第2 項前段，判決如主文。
本案經檢察官王巧玲到庭執行職務。
中    華    民    國    99    年    3     月    22    日
                  交通法庭審判長法  官  王美玲
                                法  官  黎惠萍
                                法  官  高雅敏
以上正本證明與原本無異。
如不服本判決，應於收受送達後10日內向本院提出上訴書狀，其
未敘述上訴理由者，應於上訴期間屆滿後20日內向本院補提理由
書狀（均須按他造當事人之人數附繕本）。
                                書記官  簡湘雲
中    華    民    國    99    年    3     月    22    日
附錄本案論罪科刑法條全文：
刑法第284條：
因過失傷害人者，處6 月以下有期徒刑、拘役或5 百元以下罰金
，致重傷者，處1 年以下有期徒刑、拘役或5 百元以下罰金。
從事業務之人，因業務上之過失傷害人者，處1 年以下有期徒刑
、拘役或1 千元以下罰金，致重傷者，處 3 年以下有期徒刑、
 拘役或 2 千元以下罰金。
刑法第185條之4：
駕駛動力交通工具肇事，致人死傷而逃逸者，處6 月以上5 年以
下有期徒刑。

司法院資訊處製作；財團法人民間司法改革基金會備份。
